【裁判字號】    94,訴,1804
【裁判日期】    950306
【裁判案由】    損害賠償
【裁判全文】
臺灣臺北地方法院民事判決              94年度訴字第1804號
原      告  蘇黎世產物保險股份有限公司
法定代理人  丙○○
訴訟代理人  林昇格律師
複代理人    高宏文律師
被      告  景山交通股份有限公司
法定代理人  戊○○
訴訟代理人  乙○○
被      告  甲○○
前列二人共同
訴訟代理人  己○○
上列當事人間損害賠償事件，本院於民國九十五年二月二十日言
詞辯論終結，判決如下：
    主  文
被告應連帶給付原告新台幣壹佰零玖萬柒仟捌佰零參元，及自民
國九十三年十二月二十九日起至清償日止，按年息百分之五計算
之利息。
訴訟費用由被告負擔。
本判決於原告以新台幣參拾伍萬元供擔保後，得假執行。但被告
景山交通股份有限公司以新台幣壹佰零玖萬柒仟捌佰零參元或同
額之新竹商業銀行可轉讓定期存單為原告供擔保後，得免予假執
行。
    事實及理由
一、原告主張訴外人夏暉食品有限公司（下稱夏暉公司）於民國
    91年7月委由被告景山交通股份有限公司（下稱景山公司）
    運送貨物乙批至客戶處，詎因景山公司派予負責實際運送之
    司機甲○○，欠缺必要之注意義務，導致負責運送之拖車及
    載運貨物之車廂掉落、翻覆至路旁的田裏，致使系爭載運之
    貨物及訴外人夏暉公司所有之貨車（車號：F5-183號）發生
    毀損滅失之情事，夏暉公司因此受有損失共計新台幣（下同
    ）1,097,803元（含公證費20,113元、貨物損失432,950元、
    車廂毀損修復費用254,740元及車頭修復費用390,000元）。
    被告景山公司既受託為本件貨物之運送事宜，自應對該受託
    運送貨物之搬運、裝卸、保管等盡善良管理人之注意義務，
    今系爭貨物於被告景山公司之照管期間內發生毀損滅失，依
    民法第634條之規定，被告景山公司自應就前開損失負債務
    不履行之損害賠償責任。另被告景山公司對於履行債務時，
    造成訴外人夏暉公司所有之貨車之毀損滅失，亦須負債務不
    履行之責。且被告景山公司既受託承攬完成上開事項，自應
    就系爭承攬事項之履行盡善良管理人之注意義務，惟卻因其
    受僱人甲○○為實際承攬業務時（駕駛載運系爭貨物之車輛
    ），未注意行車時之車前狀況，導致該車翻覆至道路旁之田
    邊，進而致使系爭貨物及夏暉公司所有之車輛發生毀損之情
    形，景山公司自應依民法第495條、第226條、第227條負債
    務不履行之損害賠償責任。又被告景山公司或其受僱人，於
    運送途中未盡善良管理人之注意義務，致系爭貨物及載運之
    貨車發生毀損，有損害託運人之權利，自應依民法第184條
    、第188條之規定，就系爭貨損負侵權行為之損害賠償責任
    。被告甲○○為負責實際運送系爭貨物之司機，對於運送途
    中貨物之照護管理，亦應以善良管理人之注意義務為之，而
    系爭貨物及載運之貨車卻在其運送保管途中發生毀損滅失之
    情事，顯然欠缺其應有之注意義務，被告甲○○自應依民法
    第184條對貨物及貨車之所有人負侵權行為之損害賠償責任
    。按原告為系爭貨物之保險人，並已依約理賠給被保險人（
    即訴外人夏暉公司）系爭貨物之損害1,097,803元，並受讓
    被保險人就本件貨損所得主張之一切損害賠償請求權，故原
    告自得爰依保險法第53條及民法關於債權讓與之規定提起本
    件請求，茲並再以起訴狀繕本之送達為債權讓與之通知等語
    ，爰請求被告應連帶給付原告1,097,803元，並自起訴狀繕
    本送達之翌日起至清償日止按年息5%計算利息，並願供擔保
    請准予宣告假執行等語。
二、被告辯稱：被告景山公司並非本事件之債務人，則被告甲○
    ○自非被告景山公司之使用人，故被告景山公司自無庸負任
    何債務不履行之損害賠償責任。本件運送契約之履行，乃係
    由被告甲○○駕駛訴外人夏暉公司所提供之車輛（車牌號碼
    F5-183號），此點與被告景山公司和訴外人夏暉公司間簽訂
    之長期運送契約中明訂應由被告景山公司提供車輛之履約方
    式，明顯有所不符，可見被告甲○○並非在履行被告景山公
    司與訴外人夏暉公司所訂立之長期運送契約，而係在履行其
    與訴外人夏暉公司間之僱傭契約，故被告景山公司應非本件
    運送契約之債務人，被告甲○○更無由成為事實上輔助被告
    景山公司履行系爭債務之人，因而於本件自無民法第224條
    適用之餘地，故被告景山公司時無需負債務不履行之損害賠
    償責任云云。被告景山公司並聲明：原告之訴及假執行之聲
    請均駁回，如受不利益之判決，願以現金或同額之新竹商業
    銀行可轉讓定期存單為原告供擔保後，免予假執行。
三、按因故意或過失，不法侵害他人之權利者，負損害賠償責任
    ，又受僱人因執行職務，不法侵害他人之權利者，由僱用人
    與行為人連帶負損害賠償責任，民法第184條第1項前段、第
    188條第1項前段定有明文。本件原告主張被告甲○○係被告
    景山公司之受僱人，欠缺應有之注意義務，致系爭貨物及載
    運之貨車在其運送保管途中發生毀損滅失之情事，被告景山
    公司應與被告甲○○負連帶賠償責任等情，被告景山公司則
    辯稱其並非本件貨物運送之運送人及承攬人，被告甲○○租
    調於訴外人夏暉公司運貨期間，被告景山公司並非被告甲○
    ○之實際僱用人云云，經查，
（一）原告主張系爭貨物係訴外人夏暉公司基於其與被告景山公
      司間簽訂之運輸合約書，而交由被告景山公司運送等情，
      業據其提出被告景山公司不爭執真正之運輸合約書影本乙
      份在卷可稽，被告雖辯稱本件被告甲○○係駕駛訴外人夏
      暉公司所提供之車輛，此點與被告景山公司和訴外人夏暉
      公司間簽訂之長期運送契約中明訂應由被告景山公司提供
      車輛之履約方式，明顯有所不符，可見被告甲○○並非在
      履行被告景山公司與訴外人夏暉公司所訂立之長期運送契
      約云云，並據其提出駕駛租賃報價單影本乙份在卷可參，
      惟為原告所否認，且該份報價單係被告單方製作之文件，
      其上並無訴外人夏暉公司之簽認，是尚難以該駕駛租賃報
      價單即認係被告甲○○運送本件系爭貨物之依據。而觀諸
      系爭運輸合約書第9條第5項之約定：「乙方（即被告景山
      公司）所派車輛設備應符合該車規格及配送運作使用……
      ，若裝備不全或損壞，而必須臨時向甲方（即訴外人夏暉
      公司）調借支援，甲方每次收取乙方五百元作為租借費用
      」，是被告景山公司於運送貨物時，並非必然使用自已之
      車輛，如有必要，仍可使用訴外人夏暉公司之車輛運送，
      是被告辯稱被告甲○○係駕駛訴外人夏暉公司所提供之車
      輛，此點運送契約之履約方式不符云云，亦不可採。參諸
      證人即夏暉公司倉儲部副理丁○○結證稱：「夏暉公司在
      92年6月23日將中南區配送業務交付委外給被告公司，同
      時在中南區的車隊就同時販售予被告公司，當時辦理監理
      站過戶的程序，當時車輛名稱還是夏暉公司，但是車輛陸
      陸續續在過戶中。甲○○當時受被告公司的指揮，但他的
      作業如路線的安排是由我們夏暉公司在安排，他的薪資勞
      保是被告公司安排。」、「（原告複代理人問你們費用是
      付給被告公司嗎？）是的。」、「（原告複代理人問你們
      是否知道甲○○每月的薪資？）他的薪資並不是由我們公
      司審核或認可的。」、「（被告訴訟代理人問甲○○的業
      務是否由夏暉公司公司指揮安排？）我們安排甲○○的出
      勤時間及路線。」、「（法官問：你們安排甲○○運送貨
      物是否基於運送合約？）是的。」等語，可知被告甲○○
      仍係受僱於被告景山公司，訴外人夏暉公司係基於其與被
      告景山公司間之運輸合約而對被告甲○○為出勤時間及路
      線之安排調度，是被告景山公司前揭所辯，並不足採，原
      告主張被告景山公司應就被告甲○○之行為負連帶賠償責
      任，洵屬有據。
（二）原告主張被告甲○○，因欠缺必要之注意義務，導致負責
      運送之拖車及載運貨物之車廂掉落、翻覆至路旁的田裏，
      致使系爭載運之貨物及訴外人夏暉公司所有之貨車（車號
      ：F5-183號）發生毀損滅失之情事，訴外人夏暉公司因此
      受有損失共計1,097,803元（含公證費20,113元、貨物損
      失432,950元、車廂毀損修復費用254,740元及車頭修復費
      用390,000元），業據原告提出公證報告影本乙份及統一
      發票影本3紙在卷可稽，復為被告所不爭執，原告主張其
      訴外人夏暉公司受有前揭損害等情，堪信為真實。又原告
      為系爭貨物之保險人，並已依約理賠給被保險人即訴外人
      夏暉公司系爭貨物之損害1,097,803元，並受讓被保險人
      就本件貨損所得主張之一切損害賠償請求權等情，業據其
      提出保險賠款收據乙紙在卷可參，並為被告所不爭執，原
      告復以起訴狀繕本之送達為債權讓與之通知，是原告依保
      險法第53條及民法關於債權讓與之規定，請求被告連帶賠
      償1,097,803元，為有理由。
四、從而，原告依據侵權行為之法律關係，請求被告連帶給付原
    告1,097,803元，並自起訴狀繕本送達之翌日（即93年12 月
    29日）起至清償日止按年息5%計算利息，即無不合，應予准
    許。
五、兩造均陳明願供擔保，聲請宣告假執行及免為假執行，經核
    均無不合，爰分別酌定相當擔保金額准許之。
六、因本案事證已臻明確，兩造其餘主張陳述及所提之證據，均
    毋庸再予審酌，附此敘明。
七、結論：原告之訴為有理由，依民事訴訟法第85條第2項、第
    390 條第2項、第392條第2項判決如主文。
中    華    民    國    95    年    3     月    6     日
                  民事第六庭    法  官  郭美杏
以上正本係照原本作成
如對本判決上訴，須於判決送達後20日內向本院提出上訴狀
中    華    民    國    95    年    3     月    6     日
                                書記官  潘惠梅


司法院資訊處製作；財團法人民間司法改革基金會備份。
